臺灣嘉義地方法院刑事裁定　　　　　　　 100年度聲字第89號
聲請人即
選任辯護人　蔡碧仲律師
　　　　　　張宗存律師
被　　　告　劉德豐
選任辯護人　陳振榮律師
上列聲請人因被告違反毒品危害防制條例等案件（100年度訴字
第19號），聲請被告具保停止羈押，本院裁定如下：
    主  文
聲請駁回。
    理  由
一、本件聲請意旨略以：
  (一)查被告劉德豐所涉雖係最輕本刑5年以上有期徒刑之罪，惟
    以刑事訴訟法第101條第1項第3款重罪事由作為羈押之理由
    ，本應謹慎為之，以保障人權，臺灣高等法院97年度抗字第
    1311號刑事裁定亦同此旨。被告所涉販賣毒品罪嫌，被告自
    偵查之初即坦承犯行，並配合憲警人員進行調查，不僅供出
    綽號坎仔及慶仔之身分資料，更對自己所涉之罪嫌一一供述
    明確，可見被告對於偵、審程序均極力配合，求處減輕其刑
    之寬典，被告並無刑事訴訟法第101條所定非予羈押顯難進
    行審判或執行情形，非不得以限制住居、具保及其他必要處
    分方式替代而免予羈押，亦即被告並無羈押之必要性。
  (二)刑事訴訟法第118條第1項規定具保之被告逃匿者，應命具保
    人繳納指定之保證金額，並沒入之，由此可見，具保之前提
    要件為被告有逃亡之虞，具保作為羈押之替代處分，尚且必
    須以被告有「逃匿之可能」，則羈押作為最後之保全手段，
    所列法律所定各款羈押事由，當然應以被告有「逃亡之虞」
    為前提。除刑事訴訟法第101條第1項第2款之事由外，無逃
    亡之虞，即欠缺以羈押手段保全被告之前提，此乃當然的道
    理。
  (三)綜上，以重罪為理由羈押被告，尚須具備另一不成文的構成
    要件，亦即必須被告有逃亡之虞，以免有過度侵害人權之嫌
    （以上內容詳參臺灣臺北地方法院97年度金囑重訴字第1號
    刑事裁定）。刑事訴訟法第101條第1項第3款之羈押事由，
    既隱含被告有逃亡之虞為前提，而本案並無事實足以認定被
    告有任何逃亡之事實或逃亡之虞，可知被告並無逃亡之事實
    或逃亡之虞，無依該款予以羈押之必要。被告年僅21歲，涉
    世未深，亦欠缺相關社會資源支持，事實上根本無法逃亡；
    且被告在嘉義縣溪口鄉有固定居住所，家人亦都在國內，被
    告本身亦有嚴重之遺傳性糖尿病及高血壓，不可能逃亡，且
    本案並無其他事實足證被告有逃亡之虞，自不得僅憑重罪即
    率認有羈押被告之必要。
二、查被告前經本院訊問後，坦承犯行，依卷內相關證據，認其
    涉犯毒品危害防制條例第4條第2項、第8條第2項之販賣、轉
    讓第2級毒品罪嫌，其犯罪嫌疑重大，就販賣第2級毒品部分
    ，所犯為最輕本刑5年以上有期徒刑之罪，被告涉此重罪，
    有相當理由可認為逃避審判與執行，而有逃亡之虞，非予羈
    押，顯難進行審判與執行，有羈押之必要，應予羈押，依刑
    事訴訟法第101條第1項第3款規定，於100年1月4日裁定應予
    執行羈押。
三、按被告及得為其輔佐人之人或辯護人，得隨時具保，向法院
    聲請停止羈押，刑事訴訟法第110條第1項定有明文。而法院
    究應否准許被告所為具保停止羈押之聲請，首應審酌被告之
    聲請是否符合刑事訴訟法第114條不得駁回其聲請之情形，
    本案即應視所犯是否為最重本刑3年以下有期徒刑、拘役、
    或專科罰金之罪者，但累犯、常業犯、有犯罪之習慣、假釋
    中更犯罪或依第101條之1第1項羈押者，不在此限，或被告
    現罹疾病，非保外治療顯難痊癒者，次則應就當初羈押被告
    之理由是否繼續存在，即有無羈押被告之必要性為斟酌。本
    院審酌如下：
 (一)本件被告不符合刑事訴訟法第114條所定不得駁回其聲請之
    情形：被告涉犯毒品危害防制條例第4條第2項之販賣第2級
    毒品罪嫌，非屬法定最重本刑3年以下有期徒刑之罪，且被
    告自述有糖尿病病史，於本所羈押期間，近日主訴有腹瀉、
    輕微腹痛情形，經本所醫師診查，於所內看診持續服用藥物
    控制，目前精神尚可，生命徵象穩定，收容期間本所依醫囑
    續予妥適照護乙節，有臺灣嘉義看守所100年1月27日嘉所衛
    字第1000000483號函附收容人病況說明書、病歷各1份等附
    卷可稽，是被告並無現罹疾病，非保外治療顯難痊癒之情形
    ，核與刑事訴訟法第114條第1款、第3款所定不得駁回具保
    聲請之事由不符。
  (二)本院當初對被告執行羈押之原因繼續存在：聲請人雖以上開
    事由聲請被告具保停止羈押，然被告對於販賣第2級毒品之
    犯行，於本院審理時坦承不諱，並有相關卷證可佐，經本院
    於100年1月31日判處應執行有期徒刑4年在案，所犯為最輕
    本刑5年以上有期徒刑之罪，是在本案判決確定前，被告涉
    此重罪，為規避刑罰之執行而妨礙審判程序進行之可能性增
    加，國家刑罰權有難以實現之危險，自有實施羈押之必要，
    是上揭應予羈押之原因，至今依然存在，不能因具保而使之
    消滅。
  (三)本件仍有繼續羈押被告之必要：按羈押之目的，除在於確保
    刑事偵查、審判程序之完成外，另亦有刑事執行保全之目的
    （最高法院91年度台抗字第409號裁定意旨參照），此觀刑
    事訴訟法第101條規定亦明。查本案雖已審理終結，然尚未
    判決確定，本院審酌上情，認非得僅以高額具保或限制住居
    等干預權利侵害較輕微之手段，達確保被告將來審判、執行
    之進行，認本案羈押之原因仍然繼續存在，仍有對被告繼續
    羈押之必要。至聲請人其餘聲請理由，經核均與前揭本院羈
    押之理由無涉。
四、綜上，本件聲請人聲請被告具保停止羈押，本院認實施羈押
    之原因仍屬存在，且不能因具保而使之消滅，而有繼續羈押
    之必要，從而，聲請人向本院提出具保聲請，即難准許，應
    予駁回。
五、依刑事訴訟法第121條第1項，裁定如主文。
中    華    民    國   100    年    1     月    31    日
                刑事第二庭  審判長法  官  沈福財
                                  法  官  林青怡
                                  法  官  卓春慧
上列正本證明與原本無異。
如不服本裁定，應於裁定送達後5日內向本院提出抗告狀（應附
繕本）。
中    華    民    國   100    年    1     月    31    日
                                  書記官  李玫娜